【裁判字號】    98,訴,3353
【裁判日期】    981106
【裁判案由】    毒品危害防制條例
【裁判全文】
臺灣臺中地方法院刑事判決              98年度訴字第3353號
公  訴  人  臺灣臺中地方法院檢察署檢察官
被      告  甲○○
                  （現另案在臺灣臺中監獄臺中分監執行中）
上列被告因毒品危害防制條例案件，經檢察官提起公訴（98年度
毒偵字第601號），被告於準備程序就被訴事實為有罪之陳述，
本院合議庭裁定由受命法官獨任逕行簡式審判程序，並予判決如
下：
    主    文
甲○○施用第一級毒品，累犯，處有期徒刑壹年；扣案之注射針
筒壹支沒收。
    犯罪事實
一、甲○○前於八十七年間，曾因施用毒品案件，經法院裁定送
    觀察、勒戒後，認無繼續施用毒品之傾向，於八十七年八月
    二十七日觀察、勒戒執行完畢釋放出所，並由臺灣臺中地方
    法院檢察署檢察官以八十七年度偵字第一五九八七號為不起
    訴處分確定；其於同年間，復因施用毒品案件，經法院裁定
    送觀察、勒戒後，認有繼續施用毒品之傾向，再經法院裁定
    令入戒治處所施以強制戒治一年，嗣因執行成效良好，經法
    院裁定停止強制戒治，所餘戒治期間並付保護管束，且於八
    十八年六月十六日因停止戒治釋放出所；其於保護管束期間
    ，復因施用毒品案件，經本院以八十八年度毒聲字第六四六
    八號裁定撤銷停止戒治，令入戒治處所復行施以強制戒治，
    直至八十九年六月四日始因強制戒治執行完畢釋放出所，其
    所涉刑責部分，則經本院以八十七年度易字第五０八０號判
    處有期徒刑四月確定；甲○○又於九十年間，再因施用毒品
    案件，經法院裁定令入戒治處所施以強制戒治一年，於九十
    一年十月八日強制戒治執行完畢，其所涉刑責部分，則經本
    院以九十年度訴字第二七三六號判處有期徒刑七月、七月，
    並定應執行刑為有期徒刑八月確定，其入監執行後，於九十
    二年六月八日執行完畢出監；猶不知悔改，復於前開強制戒
    治執行完畢釋放後五年內之九十三年間，再因施用毒品案件
    ，經本院以九十四年度訴字第八一七號判處有期徒刑九月、
    八月，並定應執行刑為有期徒刑一年三月確定；又於九十五
    年間，再因施用毒品案件，經本院以九十四年度訴字第二八
    四一號判決有期徒刑十月、七月，並定應執行刑為有期徒刑
    一年三月確定，嗣因適逢減刑條例之施行，其前揭所犯施用
    毒品案件所處有期徒刑十月、七月均經本院裁定減刑二分之
    一，並定應執行刑為有期徒刑七月又十五日，前揭案件經接
    續執行，其入監執行後，甫於九十六年七月十六日因縮刑期
    滿執行完畢出監。
二、詎甲○○仍不知戒絕，明知毒品海洛因業經公告列為毒品危
    害防制條例之第一級毒品，不得非法持有、施用，因未戒除
    施用毒品海洛因之惡習，猶基於施用第一級毒品海洛因之行
    為決意，於九十八年二月九日十九時許，在其位於臺中縣梧
    棲鎮○○路一二七號之住處內，以將微量毒品海洛因混入礦
    泉水稀釋後，注入注射針筒內，再以注射針筒注射血管之方
    式，非法施用毒品海洛因一次。嗣甲○○於九十八年二月十
    日上午七時許，在前揭住處內，為警持本院核發之搜索票搜
    索查獲，且扣得其所有供施打毒品海洛因所用之注射針筒一
    支。甲○○其後且經員警徵得其同意後，採集尿液送請鑑驗
    ，因嗎啡（毒品海洛因之代謝物）係呈現陽性反應，始由警
    進而查悉上情。
三、案經臺中縣警察局清水分局報請臺灣臺中地方法院檢察署檢
    察官偵查起訴。
    理    由
一、上開犯罪事實，業經被告甲○○於本院訊問時坦認不諱，而
    被告為警查獲後所採取之尿液，經送請中山醫學大學附設醫
    院檢驗科藥物檢測中心檢驗結果，嗎啡（毒品海洛因之代謝
    物）係呈現陽性反應，有該中心出具之尿液檢驗報告一份附
    卷可稽（見毒偵字卷第31頁），且本件復有被告所有供施打
    毒品海洛因所用之注射針筒一支扣案可資佐證，足見被告上
    開自白，確與客觀事實相符，堪予採認。另按九十二年七月
    九日新修正之毒品危害防制條例刪除二犯及三犯之規定，一
    改修法前繁雜之處遇程序，僅將施用毒品者簡化區分為初犯
    、再犯，並認施用毒品者係屬病患性犯人，以觀察、勒戒戒
    除其身癮，並以強制戒治去除其心癮。經觀察、勒戒或強制
    戒治執行完畢釋放後，若係五年後再犯該條例第十條施用毒
    品罪者，與同條例第二十條第一項、第二項關於「初犯」之
    處理方式相同，檢察官應先聲請法院裁定令被告入勒戒處所
    觀察、勒戒，並視有無繼續施用毒品傾向，決定應予釋放、
    為不起訴之處分，或應聲請法院裁定令入勒戒處所強制戒治
    ；若係五年內「再犯」同條例第十條施用毒品罪者，依同條
    例第二十三條第二項規定，檢察官則應依法追訴。觀諸該條
    例第二十條第三項之修正理由：「觀察、勒戒或強制戒治五
    年後再犯者，顯見前所實施之觀察、勒戒或強制戒治已足以
    遮斷其施用毒品之癮，為期自新及協助其戒除毒癮，對此五
    年後再犯者，爰明定仍適用初犯之規定，先經觀察、勒戒、
    強制戒治之程序。」及同條例第二十三條第二項之修正理由
    ：「為配合簡化施用毒品犯之刑事處遇程序，並鑑於經觀察
    、勒戒或強制戒治執行完畢釋放後五年內再犯者，其再犯率
    甚高，原據以實施之觀察、勒戒及強制戒治既已無法收其實
    效，自應施以刑事處遇。」，顯然如施用毒品者係前經觀察
    、勒戒或強制戒治等治療程序執行完畢五年後，始再施用毒
    品之「初犯」，因前所執行之觀察、勒戒或強制戒治已足收
    戒除毒癮之效，自應重新執行觀察、勒戒或強制戒治等治療
    程序，並於治療程序執行完畢後，由檢察官為不起訴處分，
    毋庸對之追訴處罰；反之，在「再犯」之情形，因其先前所
    為治療程序顯未能收戒斷毒癮之效，且考量施用毒品者之再
    犯率偏高，乃簡化其刑事處遇程序，而逕予追訴處罰，不再
    施以治療程序。參酌上開立法理由，修正毒品危害防制條例
    就施用毒品者，祇於「初犯」及「五年後再犯」二種情形，
    有其追訴條件之限制，即須於初犯經觀察、勒戒或強制戒治
    釋放後，五年內均無施用毒品之行為，始能認其前所實施之
    觀察、勒戒或強制戒治已足遮斷毒癮，而得於五年後再犯時
    ，再予適用初犯之規定，重行觀察、勒戒等程序。倘五年內
    已經再犯，被依法追訴處罰，縱其第三次（或第三次以上）
    施用毒品之時間在初犯釋放五年以後，即與「五年後再犯」
    之情形有別，且因已於「五年內再犯」，顯見其再犯率甚高
    ，原實施觀察、勒戒或強制戒治，已無法收其實效，而無五
    年戒斷期之存在，自無再經觀察、勒戒及強制戒治之必要，
    應由檢察官逕行起訴，始符新法修正之本旨。查被告前於八
    十七年間，即曾因施用毒品案件，經法院裁定送觀察勒戒後
    ，認無繼續施用毒品之傾向，於八十七年八月二十七日觀察
    、勒戒執行完畢釋放出所，並由臺灣臺中地方法院檢察署檢
    察官以八十七年度偵字第一五九八七號為不起訴處分確定；
    其於同年間，復因施用毒品案件，經法院裁定送觀察勒戒後
    ，認有繼續施用毒品之傾向，再經法院裁定令入戒治處所施
    以強制戒治一年，嗣因執行成效良好，經法院裁定停止強制
    戒治，所餘戒治期間並付保護管束，且於八十八年六月十六
    日因停止戒治釋放出所；其於保護管束期間，復因施用毒品
    案件，經本院以八十八年度毒聲字第六四六八號裁定撤銷停
    止戒治，令入戒治處所復行施以強制戒治，直至八十九年六
    月四日始因強制戒治執行完畢釋放出所，其所涉刑責部分，
    則經本院以八十七年度易字第五０八０號判處有期徒刑四月
    確定；又於九十年間，再因施用毒品案件，經法院裁定令入
    戒治處所施以強制戒治一年，於九十一年十月八日強制戒治
    執行完畢，其所涉刑責部分，則經本院以九十年度訴字第二
    七三六號判處有期徒刑七月、七月，並定應執行刑為有期徒
    刑八月確定；復於前開強制戒治執行完畢釋放後五年內之九
    十三年間，再因施用毒品案件，經本院以九十四年度訴字第
    八一七號判處有期徒刑九月、八月，並定應執行刑為有期徒
    刑一年三月確定，此有臺灣高等法院被告前案紀錄表附卷可
    考，被告於上開觀察勒戒、強制戒治執行完畢釋放後，既曾
    於五年內再犯毒品危害防制條例第十條之罪，並經判刑確定
    ，本次被告復行觸犯毒品危害防制條例第十條之罪，自非屬
    毒品危害防制條例第二十條第三項所定「五年後再犯」之情
    形，而應依法追訴處罰。綜此，本件事證已臻明確，被告施
    用毒品海洛因之犯行洵堪認定。
二、按海洛因係屬毒品危害防制條例第二條第二項第一款所指之
    第一級毒品，核被告甲○○所為，應係犯毒品危害防制條例
    第十條第一項之施用第一級毒品罪。被告施用前持有第一級
    毒品之低度行為，應為其施用第一級毒品之高度行為所吸收
    ，不另論罪。另被告有前揭犯罪事實欄所載之經有期徒刑宣
    告及執行完畢之情形，此有前開臺灣高等法院被告前案紀錄
    表在卷可按，被告於有期徒刑執行完畢後，五年以內故意再
    犯本件有期徒刑以上之罪，應依刑法第四十七條第一項之規
    定論以累犯，並予加重其刑。爰審酌被告前已因施用毒品犯
    行經觀察勒戒、強制戒治及徒刑之執行，竟仍故態復萌，復
    行施用毒品不輟，無視於毒品對於自身健康之戕害及國家對
    於杜絕毒品犯罪之禁令；惟衡酌施用毒品係屬自戕行為，被
    告犯罪手段尚屬平和，亦未因此而危害他人，所生損害尚非
    鉅大，而被告於犯後坦承施用毒品犯行，尚見悔意之犯罪後
    態度，暨施用毒品者均有相當程度之成癮性及心理依賴，其
    犯罪心態與一般刑事犯罪之本質並不相同，應側重適當之醫
    學治療及心理矯治為宜等一切情狀，量處如主文所示之刑。
    另扣案之注射針筒一支，係被告所有且供其施打毒品海洛因
    犯罪所用之物，業據被告供明在卷（見本院卷第16頁反面）
    ，爰依刑法第三十八條第一項第二款之規定，併為沒收之諭
    知。
據上論斷，應依刑事訴訟法第二百七十三條之一第一項、第二百
九十九條第一項前段，毒品危害防制條例第十條第一項，刑法第
十一條前段、第四十七條第一項、第三十八條第一項第二款，判
決如主文。
本案經檢察官張富鈞到庭執行職務。
中    華    民    國    98    年    11    月    6     日
                  刑事第三庭  法  官  陳思成
以上正本證明與原本無異。
如不服本判決應於收受判決後10日內向本院提出上訴書狀，並應
敘述具體理由；其未敘述上訴理由者，應於上訴期間屆滿後20日
內向本院補提理由書（均須按他造當事人之人數附繕本）「切勿
逕送上級法院」。
                              書記官  吳詩琳
中    華    民    國    98    年    11    月    6     日
附錄論罪科刑法條
毒品危害防制條例第十條第一項
施用第一級毒品者，處六月以上五年以下有期徒刑。


司法院資訊處製作；財團法人民間司法改革基金會備份。
